---
params: 
  title: ""
  publication_date: ""
  doi: ""
output: 
  html_document:
    anchor_sections: false
    theme: null
    highlight: null
    mathjax: null
    css: ["style.css", "https://fonts.googleapis.com/css?family=Source+Sans+Pro:400,700&display=swap"]
    self_contained: true
title: "`r params$title`"
---

```{r general-setup, include=FALSE}
## This file contains the FRENCH version of the data story 

# Set general chunk options
knitr::opts_chunk$set(echo = FALSE, fig.showtext = TRUE, fig.retina = 3, 
                      fig.align = "center", warning = FALSE, message = FALSE)

# Install pacman package if needed
if (!require("pacman")) {
  install.packages("pacman")
  library(pacman)
}

# Install snf.datastory package if not available, otherwise load it
if (!require("snf.datastory")) {
  if (!require("devtools")) {
    install.packages("devtools")
    library(devtools)
  }
  install_github("snsf-data/snf.datastory")
  library(snf.datastory)
}

# Load packages
p_load(tidyverse,
       lubridate,
       scales, 
       conflicted, 
       jsonlite,
       here, 
       ggiraph,
       readxl)

# Conflict preferences
conflict_prefer("filter", "dplyr")
conflict_prefer("get_datastory_theme", "snf.datastory")
conflict_prefer("get_datastory_scheme", "snf.datastory")

# Increase showtext package font resolution
showtext_opts(dpi = 320)

# Set the locale for date formatting (Windows)
Sys.setlocale("LC_TIME", "French")

# Create function to print number with local language-specific format 
print_num <- function(x) snf.datastory::print_num(x, lang = "fr")

# Knitr hook for local formatting of printed numbers
knitr::knit_hooks$set(
  inline <- function(x) {
    if (!is.numeric(x)) {
      x
    } else {
      print_num(x)
    }
  }
)
```

```{r print-header-infos, results='asis'}
# Add publication date to header
cat(format(as_datetime(params$publication_date), "%d.%m.%Y"))

# Register the Google font (same as Data Portal, is not loaded twice)
cat(paste0("<link href='https://fonts.googleapis.com/css?family=", 
           "Source+Sans+Pro:400,700&display=swap' rel='stylesheet'>"))
```

```{r story-specific-setup, include=FALSE}
# Set story-specific variables etc. here
rd_ch <- read_excel(here("data", "RD_financing_CH.xlsx"))
rd_conf <- read_excel(here("data", "RD_financing_confederation.xlsx"))
rd_internat <- read_excel(here("data", "RD_financing_international_GERD.xlsx"))
```


<!-- Short lead (2-3 sentences) in bold -->

__Le FNS reçoit environ un milliard de francs par an de la part de la Confédération. À titre de comparaison, un total de 22,9 milliards de francs a été investi dans la recherche et développement (R&D) en Suisse pour l’année 2019. Ainsi, la part de PIB consacré à la R&D hisse notre pays au septième rang des nations affichant les pourcentages les plus élevés.__

Le secteur privé a contribué à près des deux tiers du total des fonds disponibles pour la R&D en 2019. La part des investissements publics – par la Confédération et les cantons – était de 27%, soit un peu moins que la moyenne européenne (30% en 2018). Six pour cent supplémentaires provenaient de l’étranger, et deux pour cent d’autres sources en Suisse.

Le secteur privé finance non seulement 65% de la recherche et développement dans notre pays, mais il réalise également une grande partie des projets de R&D en Suisse (68%). La situation est différente au niveau de la Confédération : bien qu’elle finance plus d’un quart des projets de R&D, elle n’en réalise que 1%. En revanche, les hautes écoles mettent en œuvre 29% des projets de R&D, mais n’en financent qu’une très faible part.

<div class="plot-box">

<div class="plot-title">Investissements dans la R&D en Suisse pour 2019</div>

```{r plot-1, out.width="100%", fig.height=2.5}
# Get data ready
rd_ch <- rd_ch %>%
  mutate(freq = Value / sum(Value)) %>% 
  arrange(desc(freq)) %>% 
  mutate(order = row_number()) %>%
  # Now calculate where the segment has to start (and end) per category
  mutate(seg_start = map_dbl(order, function(x) {
    prev_dist <- filter(., order < x) %>%
      pull(freq) %>%
      sum(na.rm = TRUE)
    prev_dist
  }),
  seg_end = seg_start + freq)

# create the color palette
my_color_palette <-
  tibble(
    category = rd_ch$Source_fr,
    color = c("#4159AC", "#406AF5", "#4DD898", "#93E8D4", "#EFC900")
  )


# Create the plot
p_rd_ch <- rd_ch %>%
  ggplot(aes(x = 1, y = freq,
             fill =  reorder(Source_fr, -order),
             # Define tooltip text for ggiraph
             tooltip = paste0("<b>", Source_fr, "</b>\n", 
                              print_num(round(Value, digits = 0)), 
                              " millions de francs",
                              "\n", print_num(round(freq * 100, digits = 1)), 
                              " %"))) +
  geom_col_interactive(color = "white", width = 0.55) +
  geom_text(aes(x = ifelse(freq < 0.15, 1.375, 1.475),
                y = ifelse(freq < 0.15, seg_start + 0.0078, seg_start),
                label = Source_fr,
                angle = ifelse(freq < 0.15, 90, 0)),
            vjust = 1,
            hjust = 0,
            color = "#4d4d4d", family = "Source Sans Pro",
            size = 3, fontface = "plain") +
  coord_flip() +
  get_datastory_theme() +
  scale_fill_manual(
    values = setNames(my_color_palette$color,
                      my_color_palette$category),
    guide = FALSE) +
  scale_x_continuous(expand = c(0, 0)) +
  scale_y_continuous(expand = c(0.005, 0.005),
                     labels = percent_format(accuracy = 1)) +
  scale_color_manual(
    guide = FALSE,
    values = setNames(my_color_palette$color,
                      my_color_palette$category)
  ) +
  labs(title = "", subtitle = "", x = NULL, y = NULL) +
  theme(axis.text.y = element_blank(),
        panel.grid.major.x = element_blank(),
        axis.ticks.x = element_line(color = "#d3d3d3", size = 0.3)) +
  expand_limits(x = 2.5)
# p_rd_ch
# Create ggiraph object
girafe(ggobj = p_rd_ch, 
       height_svg = 2.5, 
       options = list(
         opts_toolbar(saveaspng = FALSE),
         opts_hover(css = "fill:#F75858;stroke:white;"),
         opts_tooltip(
           css = get_ggiraph_tooltip_css(),
           opacity = 0.8,
           delay_mouseover = 0,
           delay_mouseout = 0
         )
       ))

```

<div class="caption">
À l’exception des flux de financement vers l’étranger. Source : OFS, données 2019.
</div>
</div>

### Le FNS reçoit un quart des fonds de recherche de la Confédération

En 2019, la Confédération a financé la place scientifique suisse à hauteur de 4,7 milliards de francs au total. Cela inclut également le financement de programmes de recherche internationaux auxquels la Suisse participe. Près d’un quart des fonds fédéraux vont au FNS, la principale institution de financement de la recherche du pays, qui apporte un soutien aux hautes écoles et à d’autres institutions par le biais de procédures compétitives.

En 2014, la part octroyée au FNS a brièvement augmenté pour atteindre 28%. Ces fonds supplémentaires ont été investis pour mettre en place les mesures de remplacement nécessaires en raison de l’exclusion temporaire de la Suisse du programme-cadre de recherche européen Horizon 2020.


<div class="plot-box">

<div class="plot-title">Dépenses de la Confédération en recherche et développement pour l’année 2019</div>


```{r plot-2, out.width="100%", fig.height=3.3}

rd_conf <- rd_conf %>%
  mutate(freq = value_2019 / sum(value_2019)) %>% 
  arrange(desc(freq)) %>% 
  mutate(order = row_number()) %>%
  # Now calculate where the segment has to start (and end) per category
  mutate(seg_start = map_dbl(order, function(x) {
    prev_dist <- filter(., order < x) %>%
      pull(freq) %>%
      sum(na.rm = TRUE)
    prev_dist
  }),
  seg_end = seg_start + freq)

color <- colorRampPalette(colors = c("#406AF5", "#FFFFFF"))(7)

my_color_palette <-
  tibble(
    category = rd_conf$Category_fr,
    color = color[1:6]
  )


# Create the plot
p_rd_conf <- rd_conf %>%
  ggplot(aes(x = 1, y = freq,
             fill =  reorder(Category_fr, -order),
             # Define tooltip text for ggiraph
             tooltip = paste0("<b>", Category_fr, "</b>\n", 
                              print_num(round(value_2019, digits = 0)), 
                              " millions de francs",
                              "\n", print_num(round(freq * 100, digits = 1)), 
                              " %"))
         ) +
  geom_col_interactive(color = "white", width = 0.55) +
  geom_text(aes(x = ifelse(freq < 0.15, 1.375, 1.475),
                y = ifelse(freq < 0.15, seg_start + 0.0078, seg_start),
                label = Category_fr,
                angle = ifelse(freq < 0.15, 90, 0)),
            vjust = 1,
            hjust = 0,
            color = "#4d4d4d", family = "Source Sans Pro",
            size = 3, fontface = "plain") +
  coord_flip() +
  get_datastory_theme() +
  scale_fill_manual(
    values = setNames(my_color_palette$color,
                      my_color_palette$category),
    guide = FALSE) +
  scale_x_continuous(expand = c(0, 0)) +
  scale_y_continuous(expand = c(0.005, 0.005),
                     labels = percent_format(accuracy = 1)) +
  scale_color_manual(
    guide = FALSE,
    values = setNames(my_color_palette$color,
                      my_color_palette$category)
  ) +
  labs(title = "", subtitle = "", x = NULL, y = NULL) +
  theme(axis.text.y = element_blank(),
        panel.grid.major.x = element_blank(),
        axis.ticks.x = element_line(color = "#d3d3d3", size = 0.3)) +
  expand_limits(x = 3.3) 

# Create ggiraph object
girafe(ggobj = p_rd_conf, 
       height_svg = 3.3, 
       options = list(
         opts_toolbar(saveaspng = FALSE),
         opts_hover(css = "fill:#F75858;stroke:white;"),
         opts_tooltip(
           css = get_ggiraph_tooltip_css(),
           opacity = 0.8,
           delay_mouseover = 0,
           delay_mouseout = 0
         )
       ))

```


<div class="caption">
Y compris les flux de financement vers l’étranger. Source : OFS, données 2019.
</div>
</div>


### La Suisse au septième rang en comparaison internationale

Pour comparer les contributions financières à la R&D entre les différents pays, l’OCDE calcule le pourcentage des dépenses intérieures brutes correspondantes par rapport au produit intérieur brut (PIB). La Suisse alloue 3,15% de son PIB à la R&D. Cela la place en septième position dans une comparaison entre les 15 nations ayant les valeurs les plus élevées. Israël et la Corée investissent proportionnellement le plus dans la recherche. Nos voisins, l’Allemagne et l’Autriche, octroient également une plus grande part de leur PIB à la R&D que la Suisse.

<div class="plot-box">

<div class="plot-title">Dépenses intérieures brutes de R&D en pourcentage du PIB</div>

```{r plot-3, out.width="100%", fig.height=4}

p_rd_internat <- rd_internat %>% 
  arrange(value_2019) %>%
  # convert the column to a factor, according to the order of appearance.
  mutate(Country_fr = fct_inorder(Country_fr),
        my_color = if_else(Country_de == "Schweiz", "#F75858", "#4159AC")) %>% 
  ggplot(aes(x = value_2019,
             y = Country_fr,
             fill = my_color,
             tooltip = paste0("<b>", Country_fr, "</b>\n", 
                              print_num(round(value_2019, digits = 2)), " %"
                            ))) +
  geom_col_interactive(color = "white") +
  scale_fill_identity() +
  scale_x_continuous(breaks = seq(0, 5, 0.5)) +
  get_datastory_theme(gridline_axis = "x")


# Create ggiraph object
girafe(ggobj = p_rd_internat,
       height_svg = 5,
       options = list(
         opts_toolbar(saveaspng = FALSE),
         opts_hover(css = "fill:#F75858;stroke:#F75858;"),
         opts_tooltip(
           css = get_ggiraph_tooltip_css(),
           opacity = 0.8,
           delay_mouseover = 0,
           delay_mouseout = 0
         )
       ))
```

<div class="caption">
Les 15 nations avec les valeurs les plus hautes, ainsi que l’UE et l’OCDE. Source : OCDE, base de données PIST, données 2019.
</div>
</div>

<div class="info-box">

### Données et méthodes

<p>Les données utilisées proviennent de l'<a target="_blank" href="https://www.bfs.admin.ch/bfs/fr/home/statistiques/education-science/technologie.html">Office fédéral de la statistique</a>.
</p>


</div>


Les données, le texte et le code de ce récit de données sont <a href="https://github.com/snsf-data/datastory_rd_financing" target="_blank">disponibles sur Github</a> et <a href="https://doi.org/10.46446/datastory.rd-financing" target="_blank">archivés sur Zenodo</a>. DOI: 10.46446/datastory.rd-financing